【裁判字號】    97,訴,34
【裁判日期】    970910
【裁判案由】    清償借款
【裁判全文】
臺灣臺北地方法院民事判決                97年度訴字第34號
原      告    華南商業銀行股份有限公司
法定代理人    甲○○
訴訟代理人    乙○○
被      告    祥宏科技有限公司
兼法定代理人  丁○○
被      告    丙○○原名廖儀.
上列當事人間請求清償借款事件，本院於民國97年8月28日言詞
辯論終結，判決如下：
    主  文
被告祥宏科技有限公司、丁○○應連帶給付原告新臺幣壹佰捌拾
肆萬肆仟參佰零陸元，及自民國九十六年九月十一日起至清償日
止，按年息百分之四點九九四計算之利息，並自民國九十六年十
月十二日起至清償日止，逾期在六個月以內者，按上開利率百分
之十，逾期超過六個月部分，按上開利率百分之二十計算之違約
金。
原告其餘之訴駁回。
訴訟費用由被告祥宏科技有限公司、丁○○連帶負擔。
    事實及理由
壹、程序方面：
一、按訴狀繕本送達後，原告不得將原訴變更或追加他訴，但擴
    張或減縮應受判決事項之聲明者，不在此限，民事訴訟法第
    255條第1項第3款定有明文。經查，原告起訴時原請求「被
    告應連帶給付原告新臺幣（下同）184萬4306元，及自民國
    96年9月11日起至清償日止，按年息4.994％計算之利息，並
    自96年10月11日起至清償日止，逾期在6個月以內者，按上
    開利率10％，逾期超過6個月部分，按上開利率20％計算之
    違約金」，嗣於本院審理時陳稱：違約金起算日變更為自96
    年10月12日起算，其餘請求不變等語（見本院卷第94頁），
    核屬應受判決事項聲明之減縮，依前開規定，尚無不合，應
    予准許。
二、本件被告祥宏科技有限公司、丁○○均未於言詞辯論期日到
    場，核無民事訴訟法第386條所列各款情形，爰依原告之聲
    請，由其就該部分一造辯論而為判決。
貳、實體方面：
一、原告起訴主張：被告祥宏科技有限公司於民國96年6月11日
    邀同被告丁○○、丙○○（原名廖儀麟）為連帶保證人，向
    原告借款200萬元，借款期限自96年6月11日起至99年6月11
    日止，約定自借款日起，按月平均攤付本息，利息依原告之
    定儲利率指數加碼年利率2.454％（目前為年息4.994％）機
    動計算，如未按期清償，債務視為全部到期，且逾期在6個
    月以內者，另按上開利率10％，超過6個月部分，按上開利
    率20％加計違約金。詎被告祥宏科技有限公司自96年9月11
    日起，即未依約繳納本息，並於96年10月19日發生票據信用
    遭拒絕往來，依兩造所簽訂之授信契約書第7條第1款及第8
    條第1款、第5款規定，債務視為全部到期，尚欠本金184萬
    4306元及如主文第1項所示之利息、違約金應立即清償，而
    被告丁○○、丙○○為連帶保證人，自應負連帶清償責任，
    爰依消費借貸及連帶保證之法律關係，請求被告連帶給付如
    主文第1項所示之本金、利息及違約金等語。並聲明：被告
    應連帶給付原告184萬4306元，及自96年9月11日起至清償日
    止，按年息4.994％計算之利息，並自96年10月12日起至清
    償日止，逾期在6個月以內者，按上開利率10％，逾期超過6
    個月部分，按上開利率20％計算之違約金。
二、被告丙○○抗辯稱：我沒有擔任祥宏科技有限公司的連帶保
    證人，我沒有在授信約定書、保證書及留存印鑑約定書上簽
    名、蓋章，我的雙胞胎哥哥廖柏說他有被帶去銀行簽立保
    證書，我沒有授權他等語。並聲明：原告之訴駁回。
三、原告主張被告祥宏科技有限公司於96年6月11日邀同被告丁
    ○○為連帶保證人，向原告借款200萬元，被告祥宏科技有
    限公司自96年9月11日起，即未依約繳納本息，並於96年10
    月19日發生票據信用遭拒絕往來，依約債務視為全部到期，
    尚欠本金184萬4306元及其利息、違約金迄未清償之事實，
    業據其提出保證書、授信動撥申請書兼借款憑證、授信契約
    書、留存印鑑約定書、通知書、臺灣票據交換所96年10月22
    日第一類票據信用資料查覆單、定儲利率指數計算表及說明
    、放款戶帳號資料查詢申請單等件為證（見本院卷第4至41
    頁），核屬相符，而被告祥宏科技有限公司、丁○○均已受
    合法通知，卻未於言詞辯論期日到場，亦未提出書狀作何爭
    執，依民事訴訟法第280條第3項前段、第1項前段規定，視
    同自認，自堪信原告此部分主張為真實。
四、又原告主張被告丙○○亦擔任被告祥宏科技有限公司系爭借
    款之連帶保證人部分，為被告丙○○所否認，並以前開情詞
    置辯，則本件爭點厥為被告丙○○是否同意擔任系爭借款之
    連帶保證人，茲就本院判斷分述如下：
  （一）被告丙○○否認系爭授信約定書、保證書及留存印鑑約
        定書上「丙○○」簽名之真正，經本院依原告聲請將上
        開簽名與被告丙○○承認所為之中華電信股份有限公司
        行動電話業務申請書上之「丙○○」簽名送請內政部警
        政署刑事警察局鑑定之結果，尚無法鑑定其上筆跡是否
        相符，有該局97年4月11日刑鑑字第0970046154號函在
        卷可稽（見本院卷第81頁），則原告所提系爭授信約定
        書、保證書及留存印鑑約定書上「丙○○」之簽名，是
        否確為被告丙○○親簽，已非無疑。
  （二）據證人即原告負責對保之職員饒奇龍到庭證稱：96年6
        月1日對保當天，祥宏科技有限公司負責人丁○○、胡
        經理及丙○○3人一起到我們公司的信義分行2樓，當時
        我們公司的經理、襄理都在場，系爭授信契約、保證書
        、印鑑約定書上「丙○○」的簽名是丙○○簽的，印章
        也是他提供的，我有要求丙○○提出身分證影印留存，
        並核對本人與身分證上照片是一樣的，如果是雙胞胎的
        話，我就無法區別等語（見本院卷第62頁背面、第63頁
        ），而被告丙○○與證人廖柏係雙胞胎兄弟乙節，有
        個人基本資料查詢結果在卷可憑，證人廖柏復到庭證
        稱：我朋友丁○○帶我去銀行逼我作保證人，因為當時
        我的信用有問題，不能去上班，所以我是用我弟弟丙○
        ○的名字去上班，我有我弟弟的證件，丁○○逼我去銀
        行說只是簽名而已，我就用我弟弟的名義簽名，丁○○
        有給我幾千元，只要我需要錢的時候，丁○○就會給我
        ，我弟弟當時不知道簽名的事等語（見本院卷第153頁
        ），是依證人饒奇龍所述，尚難認定其對保之對象即為
        被告丙○○，又證人廖柏既未經被告丙○○之同意，
        即擅自以被告丙○○之名義在系爭授信約定書、保證書
        及留存印鑑約定書上簽名、蓋章，自難令被告丙○○對
        系爭借款負連帶保證之責。
  （三）綜上，原告既未能舉證證明系爭授信約定書、保證書及
        留存印鑑約定書上「丙○○」之簽名、印文係被告丙○
        ○親自或授權他人所為，則被告丙○○前開所辯即非全
        然無據，是以，原告主張被告丙○○應對系爭借款負連
        帶保證責任云云，尚非可採。
五、按「消費借貸之借用人應於約定期限內，返還與借用物種類
    、品質、數量相同之物」；「遲延之債務，以支付金錢為標
    的者，債權人得請求依法定利率計算之遲延利息。但約定利
    率較高者，仍從其約定利率」；「當事人得約定債務人於債
    務不履行時，應支付違約金」，民法第478條前段、第233條
    第1項及第250條第1項分別定有明文。又所謂連帶保證，係
    指保證人與主債務人就債務之履行，對於債權人各負全部給
    付之責任者而言，是連帶保證債務之債權人得同時或先後向
    保證人為全部給付之請求（最高法院45年臺上字第1426號判
    例、77年臺上字第1772號判決參照）。經查，被告祥宏科技
    有限公司向原告借款未依約清償，喪失期限利益，債務視為
    全部到期，而被告丁○○為系爭借款之連帶保證人，自應負
    連帶清償責任，是原告依消費借貸及連帶保證之法律關係，
    請求被告祥宏科技有限公司、丁○○連帶給付如主文第1項
    所示之本金、利息及違約金部分，為有理由，應予准許，
    又原告既未能舉證證明被告丙○○同意擔任系爭借款之連帶
    保證人，則其請求被告丙○○亦應負連帶保證責任部分，即
    屬無據，自應予駁回。
六、兩造其餘攻擊或防禦方法及未經援用之證據，經本院斟酌後
    ，認為均不足以影響本判決之結果，自無逐一詳予論駁之必
    要，併此敘明。
七、據上論結，本件原告之訴為一部有理由、一部無理由，依民
    事訴訟法第385條第1項前段、第79條、第85條第2項，判決
    如主文。
中    華    民    國    97    年    9     月    10    日
                  民事第二庭    法  官  鍾素鳳
以上正本係照原本作成。
如對本判決上訴，須於判決送達後20日內向本院提出上訴狀。
中    華    民    國    97    年    9     月    11    日
                                書記官  林玗倩


司法院資訊處製作；財團法人民間司法改革基金會備份。
